【裁判字號】    99,國抗,2
【裁判日期】    990625
【裁判案由】    國家賠償
【裁判全文】
臺灣高等法院高雄分院民事裁定           99年度國抗字第2號
抗  告  人  甲○○○
上列抗告人因與相對人台灣高雄地方法院間請求國家賠償事件，
對於民國99年4月30日臺灣高雄地方法院99年度國字第6 號所為
裁定提起抗告，本院裁定如下：
    主  文
原裁定廢棄。
    理  由
一、抗告人起訴主張：伊前於民國89年12月8 日，以代位清償抵
    押債務為原因，向相對人提存所辦理清償提存新台幣（下同
    ）155 萬4898元，於提存書填載對待給付之標的及受領條件
    ，經原法院89年度存字第4049號受理。受領人（按：即保証
    責任高雄縣鳳山信用合作社，下稱鳳山信合社）於92年8 月
    27日領取上開提存物完畢，但未為對待給付，並無提出提存
    人之受領證書，依提存法第17條之規定，受領人鳳山信合社
    應不得受領提存物。受領人鳳山信合社所提出之抵押權塗銷
    同意書，並無作成之日期，相對人提存所未立即審查及命其
    補正，仍由受領人鳳山信合社領取提存物，顯然違反提存法
    第17條之規定，致生「抵押權塗銷同意書」之事實發生雖已
    確定，但抵押權塗銷同意書效力發生時期尚未確定之情形，
    使抵押權迄今仍繼續存在，妨害伊所有權之內容及權能，損
    害伊因期限屆至所應得之利益。爰依國家賠償法第2 條第2
    項之規定，提起本件訴訟，求為：相對人應自89年12月8 日
    起至抵押權塗銷始期屆至止，按月給付原告2 萬元及按週年
    利率百分之5 計算之利息。
二、原法院以：抗告人於97年8 月14日就同一訴訟標的，對相對
    人提起國家賠償訴訟（下稱前案訴訟），業經該院97年度國
    字第28號判決抗告人敗訴，抗告人提起上訴，由本院98年度
    上國字第3 號受理，因抗告人於第二審程序，二次於言詞辯
    論期日到庭均拒絕辯論，視為撤回上訴，抗告人聲請續行訴
    訟，經本院以98年度聲字第49號裁定駁回其聲請，抗告人提
    起抗告，經最高法院99年度台抗字第65號裁定駁回抗告確定
    ，有上開裁定及判決附卷可考（原審卷第44至47、72至75頁
    ），抗告人提起之前案訴訟已經視為撤回上訴而確定。抗告
    人提起本件訴訟之訴訟標的，為前案訴訟之確定判決效力所
    及，其起訴不合法，裁定駁回抗告人之訴。
三、抗告意旨略以：伊於本件起訴請求相對人負國家賠償責任，
    與98年度上國字第3 號國家賠償事件，僅當事人相同，非就
    同一法律關係為同一請求，不得謂為同一事件，自不受確定
    裁判（98年度上國字第3號）之拘束云云。
四、按訴訟標的於確定之終局判決中經裁判者，除法律另有規定
    外，有既判力；原告之訴其訴訟標的為確定判決效力所及者
    ，法院應以裁定駁回之。民事訴訟法第249 條第1 項第7 款
    、第400 條分別定有明文。是以，當事人就訴訟標的為確定
    判決效力所及者，不得更行起訴。本件抗告人於97年5 月16
    日以書面向相對人請求國家賠償，聲明包括：(一)相對人應賠
    償抗告人155 萬4898元及自89年2 月23日起至清償日止，按
    年息8.6%計算之利息，暨自89年2 月23日起，其逾期6 個月
    之內者，按上開加放款利率10% ，逾期超過6 個月者，按上
    開加放款息20% 計之違約金。(二)相對人應自89年12月8 日起
    至抵押權塗銷始期屆至止，每月賠償抗告人2 萬元及按週年
    利率5%計算之利息。該請求經相對人於97年6 月10日拒絕賠
    償，有該院97年度國賠字第8 號卷可証（外放），即抗告人
    於該賠償事件，係以2 個不同之標的為請求。抗告人就上開
    (一)部分向相對人提起國家賠償之訴訟，受敗訴判決確定（高
    雄地方法院97年度國字第27號、本院98年度上國第3 號、本
    院98年度聲字第49號、最高法院99年度台抗字第65號），則
    該事件之既判力僅及於上開(一)部分之請求。本件則係抗告人
    對經相對人拒絕賠償之上述(二)部分請求，其請求賠償之標的
    與已判決確定之(一)部分不同。原裁定以抗告人提起本件訴訟
    之訴訟標的，為已判決確定97年度國字第8 號國家賠償事件
    確定判決效力所及，其起訴不合法，裁定駁回抗告人之訴，
    尚有未合。抗告意旨指摘原裁定不當，求予廢棄，為由理由
    ，應由本院將原裁定廢棄，另由原法院依法審理。
五、據上論結，本件抗告為有理由，依民事訴訟法第492 條，裁
    定如主文。
中    華    民    國    99    年    6     月    25    日
                            民事第六庭
                                審判長法官  許明進
                                法      官  徐文祥
                                法      官  李炫德
以上正本證明與原本無異。
本件不得抗告。
中    華    民    國    99    年    6     月    25    日
                                書  記  官  盧雅婷

司法院資訊處製作；財團法人民間司法改革基金會備份。
